臺灣高等法院刑事判決　　　　　　　　　　　　　　九十年度上訴字第三三九三號
　　上　訴　人　臺灣桃園地方法院檢察署檢察官
　　被　　　告　張意楓原名丁.
　　　　　　　　乙○○
　　共　　　同
　　指定辯護人　本院公設辯護人
右上訴人因被告等違反毒品危害防制條例案件，不服臺灣桃園地方法院八十六年度訴
字第一二五五號，中華民國八十七年四月一日第一審判決（起訴案號：臺灣桃園地方
法院檢察署八十六年度偵字第八五二一、九八二０、一０一八０、一０五六九號；移
送併辦案號：臺灣桃園地方法院檢察署八十六年度偵字第一三六三三號、八十七年度
偵字第一七六四０號、臺灣新竹地方法院檢察署八十七年度偵字第一七三二號）提起
上訴，本院判決如左：
    主  文
原判決撤銷。
張意楓連續施用第一級毒品，免刑。扣案留有海洛因殘渣之削尖吸管壹支沒收銷燬之
。
乙○○免訴。
    事  實
一、張意楓（原名丁○○）基於概括之犯意，自民國八十六年三月間起至同年十月九
    日十六時五十分許採尿前一百二十小時內之某時點止，連續多次在桃園縣龍潭鄉
    黃塘村八鄰黃泥塘四十七號住處或某不詳地點，施用第一級毒品海洛因。其間先
    後於八十六年七月二十四日十四時許，在桃園縣桃園市○○路六十二巷一之二號
    六樓為警查獲，再於八十六年十月九日十五時五十分許，在張意楓前述住處為警
    查獲，並扣得其所有供施用海洛因毒品所有之留有海洛因殘渣之削尖吸管一支。
    檢察官提起本件上訴後，張意楓另因施用第一級毒品海洛因、第二級毒品安非他
    命犯行，經臺灣桃園地方法院檢察署檢察官聲請臺灣桃園地方法院裁定，送臺灣
    桃園看守所附設勒戒處所觀察勒戒後，認無繼續施用毒品之傾向，檢察官予以處
    分不起訴。
二、案經桃園縣警察局刑警隊、中壢分局、大園分局報請臺灣桃園地方法院檢察署檢
    察官偵查起訴及桃園縣警察局中壢分局移請同署檢察官移送併辦。
    理  由
一、被告張意楓（原名丁○○）部分：
（一）、訊據被告張意楓坦承自民國八十六年三月間至同年十月九日十六時五十分許
        採尿之前一百二十小時內，在其住處等地施用海洛因之事實，並有扣案留有
        海洛因殘渣之削尖吸管一支可資佐證，且其於八十六年七月二十四日、八十
        六年十月九日為警查獲時所採集尿液經法務部調查檢驗結果呈煙毒反應之檢
        驗報告相符，有各該檢驗通知書在卷可稽。被告張意楓於警局偵訊、偵查中
        及原審雖否認自八十六年九月中旬以後有施用海洛因云云。惟施打煙毒者，
        於吸食後一百二十小時內所採集之尿液，仍可被檢測出煙毒反應。則被告張
        意楓之前否認八十六年九月中旬以後有施用海洛因犯行，為不可採。被告張
        意楓犯行洵堪認定。
（二）、被告張意楓行為後，毒品危害防制條例已於八十七年五月二十日公布施行，
        同月二十二日生效，海洛因為該條例第二條第二項第一款所定之第一級毒品
        。茲以該條例第十條第一項之法定刑與行為時之肅清煙毒條例第九條第一項
        之施用毒品罪比較結果，以裁判時之新法即毒品危害防制條例第十條第一項
        規定有利於被告張意楓，自應適用該新法。核被告張意楓所為，係犯毒品危
        害防制條例第十條第一項之施用第一級毒品罪。其先後多次行為，時間緊接
        ，所犯構成要件相同之罪，顯係基於概括犯意為之，應依連續犯，論以施用
        第一級毒品一罪。其因施用而持有毒品之低度行為，為施用之高度行為所吸
        收，不另論罪。公訴人雖僅就被告張意楓於八十六年三月至同年七月二十四
        日止之施用海洛因之犯行起訴，惟其餘部分與起訴事實，有連續犯裁判上一
        罪關係，為起訴效力所及，本院自應併予審判。至於被告張意楓於八十六年
        十月九日經警採尿送驗，另有安非他命反應部分（見原審卷第一０八頁所附
        法務部調查局檢驗通知書），因未據起訴，且與起訴部分無裁判上一罪之關
        係，本院無從併予審判，附此敘明。
（三）、查檢察官提起上訴後，被告張意楓另因施用第一級毒品海洛因、第二級毒品
        安非他命犯行，經臺灣桃園地方法院檢察署檢察官聲請臺灣桃園地方法院裁
        定，送臺灣桃園看守所附設勒戒處所觀察勒戒後，認無繼續施用毒品之傾向
        ，經檢察官處分不起訴，有臺灣桃園地方法院檢察署檢察官八十七年度偵字
        第七一０三、七二七０號不起訴處分書附卷可稽。被告張意楓既經另案裁定
        觀察、勒戒，經送觀察、勒戒後，認無繼續施用毒品之傾向，依毒品危害防
        制條例第三十五條第三款規定，審判中之案件，由法院依修正後規定處理之
        ，依修正後同條例第二十條第二項規定應為不起訴之處分，法院應為免刑之
        判決。則依毒品危害防制條例第三十五條第三款規定，就被告張意楓所犯連
        續施用第一級毒品罪，應為免刑之判決。
二、被告乙○○部分：
（一）、上訴得對於判決之一部為之；未聲明為一部者，視為全部上訴，刑事訴訟法
        第三百四十八條第一項定有明文。公訴人提起本件上訴時，就被告張意楓（
        原名丁○○）部分提出一上訴書，對就被告乙○○部分提出另一上訴書，惟
        未聲明為一部上訴，且上訴書中記載「請撤銷原判決」一語，應認其就被告
        乙○○部分亦全部上訴，合予敘明。
（二）、公訴意旨略以：被告乙○○於八十六年六月十七日前四日內某一日，在桃園
        縣中壢市○○路○段一五三號等地，施用第一級毒品海洛因、第二級毒品安
        非他命；於八十六年六月十七日在桃園縣中壢市○○路○段一五三號七一三
        室內為警查獲，後於八十六年八月四日十三時，在桃園縣中壢市○○路二三
        一之四號為警查獲，因認被告乙○○涉犯肅清煙毒條例第九條第一項、麻醉
        藥品管理條例第十三條之一第二項第四款之罪嫌。
（三）、按已經提出公訴之案件，在同一法院重行起訴者，應諭知不受理之判決，刑
        事訴訟法第三百零三條第二款定有明文。案件曾經判決確定者，應諭知免訴
        之判決，刑事訴訟法第三百零二條第一款亦有明文。同一案件向同一法院先
        後起訴，繫屬在後者已判決確定，本於一事不在理之原則，繫屬在先之同一
        案件，應依刑事訴訟法第三百零二條第一款諭知免訴之判決。
（四）、查本件被告乙○○違反肅清煙毒條例等案，係於八十六年八月二十九日繫屬
        於原審法院，有臺灣桃園地方法院檢察署八十六年八月二十九日丙○茂信字
        第一０一八０號函附卷可稽，而被告乙○○（於該案冒名甲○○）另因於八
        十六年十一月四日為警查獲採尿回溯前一百二十時內、回溯九十六小時內，
        在臺灣地區某處各施用第一級毒品海洛因、第二級毒品安非他命一次，於八
        十六年十一月四日在桃園縣八德市○○路一三六０巷九七號查獲，經桃園縣
        警察局報請臺灣桃園地方法院檢察署檢察官偵查，檢察官以八十六年度偵字
        第一四五六二號一案提起公訴，因毒品危害防制條例公布施行，臺灣桃園地
        方法院依職權裁定乙○○送觀察、勒戒，因觀察、勒戒後，無繼續施用毒品
        傾向，其後起訴之施用第一級、第二級毒品犯行，均經臺灣桃園地方法院八
        十七年度訴字第一一二號判決免刑確定，有該案判決附卷可稽。被告乙○○
        被訴本件施用海洛因、安非他命犯行係於八十六年六月十七日前四日內某一
        日，此由被告乙○○於八十六年六月十七日為警所採之尿液有煙毒反應及安
        非他命反應之檢驗報告（見八十六年度偵字第八五二一號卷第五十八頁）而
        認定，且其於八十六年八月四日被查獲所採尿液經檢驗亦有安非他命反應（
        見八十六年度偵字第一０五六九號卷第四十六頁檢驗通知書）。被告乙○○
        於本院九十年十月三十一日調查時，對於是否自開始就有概括之意思施用海
        洛因、安非他命一節，供稱：「是」等語，因與其後於八十六年十一月四日
        為警查獲另行採尿檢驗證明有施用海洛因、安非他命之犯行，所隔時間僅三
        至五個月不等，以施用海洛因、安非他命者，戒除不易之情形而觀，顯係基
        於概括犯意反覆為之。被告乙○○行為後，毒品危害防制條例已於八十七年
        五月二十日公布施行，同月二十二日生效，以之與行為時之肅清煙毒條例第
        九條第一項、麻醉藥品管理條例第十三條之一第二項第四款相關規定相互比
        較結果，以裁判時之新法即毒品危害防制條例之規定（新法另規定，經觀察
        、勒戒後，認無繼續施用毒品之傾向，依毒品危害防制條例第三十五條第三
        款規定，審判中之案件，由法院依修正後規定處理之，依修正後同條例第二
        十條第二項規定應為不起訴之處分，法院應為免刑之判決），有利於被告乙
        ○○，自應適用該新法。被告乙○○所為，原係成立毒品危害防制條例第十
        條第一項、第二項之施用第一級毒品、第二級毒品罪名。惟本件雖繫屬在先
        ，然繫屬在後與本件有連續犯裁判上一罪關係之臺灣桃園地方法院八十七年
        度訴字第一一二號業已判決「乙○○施用第一級、第二級毒品，均免刑」，
        並於八十八年二月二十日確定在案，有該判決在卷可稽。本件雖繫屬在先，
        惟繫屬在後之同一案件，既經免刑判決確定，依前開說明，本件被告乙○○
        部分應為免訴之判決。
（五）、至檢察官移送併辦部分（臺灣桃園地方法院檢察署八十七年度偵字第一七六
        四０號、臺灣新竹地方法院檢察署八十七年度偵字第一七三二號），並非起
        訴，對於起訴部分既諭知免訴，並非為有罪之判決，自不生為起訴效力所及
        之裁判上一罪之問題，無從就移送併辦部分併予審判（參照最高法院八十五
        年度台非字第六二號判決），則就上開移送併辦部分應退回檢察官依法處理
        。
三、原審以被告張意楓、乙○○罪證明確，據以論罪科刑，固非無見。惟查被告等行
    為後毒品危害防制條例已公布施行，原審未及比較新舊法，即有未洽。檢察官就
    被告張意楓部分上訴意旨，執此指摘原判決該部分不當，就被告乙○○部分雖非
    以此為理由（就施用第二級毒品以臺灣新竹地方法院檢察署八十七年度偵字第一
    七三二號被告乙○○另有連續犯行未併予審酌裁判為由，施用第一級毒品部分則
    未載明上訴理由），惟原判決既有前開可議之處，自應由本院予以撤銷改判。就
    被告張意楓所犯連續施用第一級毒品罪，為免刑之判決。而免除其刑者，仍得專
    科沒收，刑法第三十九條定有明文。扣案之留有海洛因殘渣之削尖吸管壹支（扣
    於臺灣桃園地方法院檢察署八十六年度偵字第一三六三三號，扣押物品清單保管
    字號：八十六年度保管字第四三八七號），海洛因殘渣係查獲之毒品，應依毒品
    危害防制條例第十八條第一項前段宣告沒收銷燬之，削尖吸管一支係被告張意楓
    所有，據其供明，係其供施用海洛因所用之物，因與海洛因毒品已無從分離，亦
    應依法宣告沒收銷燬之。就被告乙○○部分，依前述理由第二項所述，改判免訴
    之判決。
據上論斷，應依刑事訴訟法第三百六十九條第一項前段、第三百六十四條、第二百九
十九條第一項但書、第三百零二條第一款，毒品危害防制條例第十條第一項、第十八
條第一項前段、第三十五條第三款，刑法第十一條前段、第五十六條、第二條第一項
前段、第三十八條第一項第二款、第三十九條，判決如主文。
本案經檢察官林炳雄到庭執行職務。
中      華      民      國      九十一    年      一      月    十五    日
                              臺灣高等法院刑事第三庭
                                  審判長法  官  張  連  財
                                        法  官  張  傳  栗
法  官  李  英  勇
右正本證明與原本無異。
施用第一級毒品部分如不服本判決應於收受送達後十日內向本院提出上訴書狀，其未
敘述上訴之理由者並得於提起上訴後十日內向本院補提理由書（均須按他造當事人之
人數附繕本）。
                                        書記官  倪  淑  芳
中      華      民      國      九十一    年      一      月    十六    日
附錄本案論罪科刑法條全文：
毒品危害防制條例第十條
施用第一級毒品者，處六月以上五年以下有期徒刑。
施用第二級毒品者，處三年以下有期徒刑。
